【裁判字號】    89,台上,1729
【裁判日期】    890406
【裁判案由】    違反麻醉藥品管理條例
【裁判全文】
最高法院刑事判決                              八十九年度台上字第一七二九號
    上  訴  人  甲○○
    選任辯護人  王惠然律師
右上訴人因違反麻醉藥品管理條例案件，不服台灣高等法院中華民國八十七年二月十
七日第二審判決 (八十六年度上訴字第四三○五號，起訴案號：台灣板橋地方法院檢
察署八十五年度偵字第六三○○號) ，提起上訴，本院判決如左：
    主  文
原判決關於甲○○部分撤銷，發回台灣高等法院。
    理  由
本件原判決引用第一審判決書之記載，認定上訴人甲○○基於概括之犯意，意圖營利
，自民國八十四年十月間起至同年十二月下旬止，在台北縣中和市○○路一四三巷二
十四之二號三樓及同市○○路與景平路口等地，以每一‧五公克新台幣五千元之價格
，連續七、八次將安非他命販賣予林正泓吸食。嗣林正泓於八十五年二月十六日經警
查獲，始知上情等情。因而維持第一審論處上訴人連續非法販賣化學合成麻醉藥品罪
刑之判決，駁回上訴人在第二審之上訴，固非無見。
惟查：(一)共同被告所為不利於己之供述，固得採為其他共同被告犯罪之證據，惟此項
不利之供述，依刑事訴訟法第一百五十六條第二項規定，仍應調查其他必要之證據，
以察其是否與事實相符，自難專憑此項供述，為其他共同被告犯罪事實之認定。原判
決認定上訴人於八十四年十至十二月間，在台北縣中和市非法販賣安非他命予林正泓
，係以林正泓之供述為唯一證據。然上訴人始終否認販賣安非他命予林正泓，原判決
並未說明究竟有何其他補強證據，足資證明林正泓所供，向上訴人購買安非他命之供
述，係與事實相符，乃僅以林正泓之供述，即認定上訴人販賣安非他命予林正泓，自
屬理由不備。(二)麻醉藥品管理條例第十三條之一第二項第一款之非法販賣化學合成麻
醉藥品罪，以所販賣者確係化學合成麻醉藥品為成立要件，而是否確實屬於化學合成
麻醉藥品，應依證據證明之。原判決認定上訴人連續販賣化學合成麻醉藥品，但並未
說明經由如何之調查或檢驗鑑定以資證明上訴人所販賣者，確為化學合成麻醉藥品，
即逕認上訴人販賣化學合成麻醉藥品，亦嫌速斷。(三)共同被告所為不利於己之供述，
固得採為其他共同被告犯罪之證據，惟此項不利之供述，前後互有出入或自相矛盾時
，究竟何者為可採，審理事實之法院仍應調查必要之證據並詳述其取捨證據之理由，
始得採為其他共同被告犯罪事實之認定。林正泓於警訊時及檢察官偵查中固曾供述向
上訴人購買安非他命，惟於警訊時係供稱：「（向上訴人）購得十次安非他命」（見
偵查卷第五頁）；於檢察官偵查中卻供稱：「七、八次」（見同上卷第二十四頁背面
），其後在審判中則否認向上訴人購買安非他命。原判決引用第一審判決書之記載，
同時以林正泓在警訊時及檢察官偵查中，前後不符之供述採為證據，然究竟係購買十
次或七、八次？並未說明其取捨證據之理由，即均採為判決之基礎，且謂其前後所述
一致，自難昭折服。(四)共同被告所為之供述如無瑕疵，且就其他方面調查又與事實相
符，固得採為其他共同被告犯罪之證據，倘其陳述尚有瑕疵，則在未究明前，遽採為
論罪科刑之基礎，即難認為適法。林正泓於警訊時供稱，購買安非他命時，係以上訴
人之000000000號呼叫器，與上訴人聯絡（見偵查卷第五頁）；且於偵查中
指稱，上訴人是幫同案被告曹蔚文跑腿的（見同上卷第二十五頁）。惟上訴人始終否
認伊有呼叫器（見第一審卷第四十二頁背面、第五十八頁；原審卷第三十六頁背面、
第四十八頁背面）。第一審法院向電信公司查證結果，上開呼叫器之用戶為居住高雄
之楊靜芳（見第一審卷第七十三、七十四頁），並非上訴人；同案被告曹蔚文且經原
審法院判決無罪確定。則林正泓之供述是否有瑕疵？是否與事實相符？即饒有研求餘
地。原審未予究明，即遽採為論罪科刑之基礎，亦難認為適法。(五)有罪之判決書，須
將認定之犯罪事實詳記於事實欄，然後於理由內逐一說明其憑以認定之證據，使事實
與理由兩相一致，方為合法，倘事實欄已有敘及，而理由內未加說明，是為理由不備
，自足構成撤銷之原因。麻醉藥品管理條例第十三條之一第二項第一款之販賣化學合
成麻醉藥品罪，以犯罪行為人有營利之意圖為要件之一，此項要件自應於事實欄中記
載及於理由內說明其憑以認定之證據，使事實與理由兩相一致，方為合法。第一審判
決雖於事實欄記載上訴人基於營利之意圖；但未於理由內說明憑以認定其有營利意圖
所憑之證據，原審未予糾正，率予維持，亦有違誤。以上情形，或為上訴意旨指摘所
及，或為本院得依職權調查之事項，應認關於上訴人部分有撤銷發回更審之原因。又
毒品危害防制條例已於八十七年五月二十日修正公布，同年月二十二日生效，該條例
第二條第二項第二款已將安非他命列為第二級毒品，關於販賣第二級毒品者，於同條
例第四條第二項定有處罰明文，其法定刑高於麻醉藥品管理條例第十三條之一第二項
第一款之非法販賣化學合成麻醉藥品罪，原判決未及依刑法第二條第一項規定為適用
法律之比較。另第一審卷之訊問筆錄、審判筆錄、宣判筆錄有多處審判長漏未簽名，
亦應命補正，均併此指明。
據上論結，應依刑事訴訟法第三百九十七條、第四百零一條，判決如主文。
中      華      民      國    八十九    年      四      月      六      日
                              最高法院刑事第十二庭
                                  審判長法官  陳  炳  煌
                                        法官  陳  正  庸
                                        法官  陳  世  雄
                                        法官  徐  文  亮
                                        法官  吳  信  銘
      右正本證明與原本無異
                                              書  記  官
中      華      民      國    八十九    年      四      月      八      日


司法院資訊處製作；財團法人民間司法改革基金會備份。
